【裁判字號】    96,訴,733
【裁判日期】    970227
【裁判案由】    違反毒品危害防制條例
【裁判全文】
臺灣新竹地方法院刑事判決               96年度訴字第733號
    公  訴  人  臺灣新竹地方法院檢察署檢察官
    被      告  丁○○
    指定辯護人  陳詩文律師
    被      告  乙○○
                （現因另案在台灣新竹監獄新竹分監執行中）
    指定辯護人  許麗美律師
上列被告因違反毒品危害防制條例案件，經檢察官提起公訴（96
年度偵字第5506號），本院判決如下：
    主  文
丁○○、乙○○所犯如附表一所示之罪，各處如附表一所示之刑
，丁○○應執行有期徒刑貳拾捌年，扣案如附表二編號1所示之
第一級毒品海洛因沒收銷燬，另扣案如附表二編號2至6所示之物
均沒收，又販賣第一級毒品所得財物現金新臺幣壹萬伍佰元沒收
，如全部或一部不能沒收時，以其財產抵償之。乙○○應執行有
期徒刑拾柒年，扣案如附表二編號1所示之第一級毒品海洛因沒
收銷燬，另扣案如附表二編號2至6所示之物均沒收，又販賣第一
級毒品所得財物現金新臺幣仟元沒收，如全部或一部不能沒收
時，以其財產抵償之。
丁○○、乙○○其餘被訴販賣海洛因部分，均無罪。
    事  實
一、前案紀錄
（一）丁○○(1)前於民國85年間，因違反槍砲彈藥刀械管制條例
      案件，經本院於85年8月16日以85年度訴字第599號判處有
      期徒刑8月確定。又於85年間，因違反麻醉藥品管理條例
      案件，經本院於85年9月23日以85年度訴字第676號判處有
      期徒刑2年10月確定。上開2案件，經本院於85年9月23日
      以85年度聲字第1164號裁定應執行有期徒刑3年4月確定，
      並於88年10月26日假釋出監，嗣因撤銷假釋，尚有殘刑2
      年2月7日。(2)丁○○復於85年間，因違反麻醉藥品管理條
      例案件，經臺灣高等法院於85年10月30日以85年度上易字
      第4513號判處有期徒刑8月確定。又於85年間，因違反槍
      砲彈藥刀械管制條例案件，經本院於85年10月28日以85年
      度訴字第876號判處有期徒刑1年6月確定。上開2案件，經
      臺灣高等法院於86年2月8日以86年度聲字第18號裁定應執
      行有期徒刑2年確定。(3)丁○○再於89年間，因贓物、寄
      藏子彈、製造槍枝等案件，經本院於91年度訴字第304號
      判處應執行有期徒刑10年、併科罰金15萬元（銀元）。丁○○提起上訴，嗣撤回贓物、寄藏子彈等罪之上訴，此部
      分於92年12月29日先行確定，應執行有期徒刑2年、併科
      罰金5萬元（銀元），而製造槍枝部分，經臺灣高等法院
      於96年1月25日以95年度上更一字第405號判處有期徒刑8
      年、併科罰金12萬元（銀元），尚未判決確定。丁○○接
      續執行前開(1)之殘刑、(2)、(3)案件判決確定部分，迄至96
      年2月8日執行完畢。
（二）乙○○前於92年間，因違反毒品危害防制條例案件，經本
      院於93年11月2日以92年度訴字第603號判處應執行有期徒
      刑1年4月確定，並於94年12月2日假釋出監，迄至94年12
      月15日假釋期滿未經撤銷視為執行完畢。
二、緣丁○○、乙○○自96年4、5月間開始交往，自96年5月14
    日起至96年8月14日止，以月租方式居住在新竹市○○○街
    22巷6弄28號之星河賓館（起訴書誤載為星河旅社）內，自9
    6年8月14日後某日，搬至新竹縣新豐鄉○○街52巷2號406室
    ，為同居男女朋友關係。該2人均明知海洛因具有成癮性、
    濫用性及社會危害性，屬於毒品危害防制條例第2條第2項第
    1款所規範之第一級毒品，不得非法販賣、持有。詎丁○○
    前後8次基於販賣第一級毒品海洛因之犯意、另2次與乙○○
    基於販賣第一級毒品海洛因之犯意聯絡，自96年6月間某日
    起，由丁○○先後前往桃園縣龍岡、新竹縣湖口鄉、新竹市
    等地，向姓名年籍不詳綽號「八百」、「二百」、「龍哥」
    、「小陳」之人士，買入第一級毒品海洛因（下稱海洛因）
    。由丁○○持用0000000000號、乙○○持用0000000000號等
    門號之行動電話，作為對外聯絡販賣海洛因工具，以每包重
    量0.2公克、為新台幣（下同）1千元之價格，在上開星河賓
    館外、房間內及新竹縣新豐火車站前，先後販賣海洛因予戊○○、丙○○、甲○○，分敘如下：
（一）丁○○於96年7月18日前某日，在上開星河賓館外，以1千
      元之價格，出售0.2公克之海洛因予戊○○。
（二）丁○○、乙○○於96年7月18日下午2、3時許，在上開星
      河賓館之停車場內，以2千元之價格，出售0.4公克之海洛
      因予戊○○。
（三）丁○○於96年7月14日至96年8月14日間某日，在上開星河
      賓館806號房間內，以1千元之價格，出售0.2公克之海洛
      因予戊○○。
（四）丁○○於96年7月14日至96年8月14日間某日，在上開星河
      賓館806號房間內，以1千元之價格，出售0.2公克之海洛
      因予戊○○。
（五）丁○○於96年8月14日後某日，在新竹縣新豐鄉火車站前
      ，以1千元之價格，出售0.2公克之海洛因予戊○○。
（六）丁○○於96年7月14日至96年8月14日間某日，在上開星河
      賓館806號房間內，以1千元之價格，出售0.2公克之海洛
      因予戊○○、丙○○（係戊○○與丙○○合資購買，由戊○○進入星河賓館內進行交易，丙○○則在星河賓館外等
      候）。
（七）丁○○於96年7月14日至96年8月14日間某日，在上開星河
      賓館806號房間內，以1千元之價格，出售0.2公克之海洛
      因予戊○○、丙○○（係戊○○與丙○○合資購買，由戊○○進入星河賓館內進行交易，丙○○則在星河賓館外等
      候）。
（八）丁○○於96年6月間某日，在上開星河賓館外，以1千元之
      價格，出售不詳份量之海洛因予甲○○。
（九）丁○○於96年6月間某日，在上開星河賓館外，以5百元之
      價格，出售不詳份量之海洛因予甲○○。
（十）丁○○、乙○○於96年6、7月間某日，在上開星河賓館外
      ，以1千元（論告書誤載為5百元）之價格，出售不詳份量
      之海洛因予甲○○。
三、嗣為警於96年9月11日晚上10時40分許，在丁○○、乙○○
    位在新竹縣新豐鄉○○街52巷2號406室居所查獲，並扣得附
    表二編號1至11所示之物。
四、案經新竹縣政府警察局竹北分局報告臺灣新竹地方法院檢察
    署檢察官偵查起訴。
    理  由
甲、程序部分
一、證據能力爭執部分
（一）被告丁○○及其辯護人認：(1)證人戊○○、丙○○、甲○○於警詢中所述，依據刑事訴訟法第159條第1項之規定，
      均無證據能力。(2)證人戊○○、甲○○於偵訊中所述，因
      未予被告或辯護人對證人詰問機會，存有不可信情狀，依
      據司法院釋字第582號解釋及最高法院94年臺上378號判決
      要旨，均無證據能力。(3)本案監聽票部分，在96年7月31
      日以前之案由為強盜罪，與本案毒品案件無關，並無證據
      能力。
（二）被告乙○○及其辯護人認：(1)證人即同案被告丁○○、證
      人戊○○、丙○○、甲○○於警詢中所述，依據刑事訴訟
      法第159條第1項之規定，均無證據能力。(2)證人即同案被
      告丁○○、證人戊○○、甲○○於偵訊中所述，因未予被
      告或辯護人對證人詰問機會，均無證據能力。(3)本案監聽
      票及譯文部分，96偵字第5506號第55-62頁，都是警方所
      做的整理加入警方主觀意見，此部分不能當成監聽譯文部
      分，另就他案監聽部分，亦無證據能力。
（三）經查：
    １、按刑事訴訟法第159條之1第1項、第2項所稱得為證據之
        被告以外之人於審判外向法官所為之陳述，以及於偵查
        中向檢察官所為之陳述，屬傳聞證據排除之例外，如法
        院於審判中已傳喚該陳述人到庭依法具結，使被告或其
        辯護人有行使反對詰問權之機會，該審判外向法官所為
        陳述及偵查中向檢察官所為陳述，仍非不得作為認定犯
        罪事實之判斷依據（最高法院95年度台上字第5313 號
        判決可資參照）。查：本件證人戊○○、丙○○、甲○○及被告丁○○等4位證人證人業經本院傳訊到庭，並
        經檢辯雙方交互詰問，使被告及其辯護人有詰問上開4
        位證人證人之機會，徵諸上揭最高法院意旨，應認證人
        本件證人戊○○、甲○○、丁○○於警詢、偵訊中陳述
        ；及證人丙○○於警詢中陳述，均具有證據能力。
    ２、經查：
        (1)戊○○申請、被告丁○○持用之門號0000000000號之
          行動電話，涉嫌與96年5月27日下午3時發生之強盜案
          件有關，經新竹縣警察局竹北分局於96年7月2日起至
          96年7月31日間，依臺灣新竹地方法院檢察署核發之
          通訊監察書（96年竹檢慎博聲監字第210號，下稱第1
          份監察書），對「阿榮」、「阿源」涉嫌強盜案件為
          實施通訊監察；嗣因通訊監察期間無意間發現「阿榮
          」、「阿源」、「阿香」另涉犯毒品危害防制條例案
          件，經警於96年7月31日起至96年8月29日間，依臺灣
          新竹地方法院檢察署核發之通訊監察書（96年竹檢慎
          博聲監續字第263號、96年竹檢慎博聲監字第264號，
          下稱第2份監察書），對「阿榮」、「阿源」、「阿
          香」涉嫌強盜、販賣毒品等案件為實施通訊監察，此
          經本院調閱上開案卷查核屬實。
        (2)觀諸上開第1份通訊監察書上監聽對象確有「阿榮」
         ，通訊監察書所附之「電話附表」中「0000000000」
          係屬監聽對象之一，該電話係戊○○申請、被告陳榮
          霖所持用，業據證人戊○○、被告丁○○證述、供述
          相符屬實，上揭第1份通訊監察書電話附表既已明列
          被告丁○○所使用之電話號碼，並無所謂對非監聽對
          象實施監聽之情形。其於第1份通訊監察書所核發之
          通訊監察期間，因偶然或無意間所為「另案監聽」下
          取得非本案（指毒品危害防制條例）之通訊內容，惟
          原本之監聽行為既無違法之情事，且當時所發現之相
          關犯罪事實，就其性質而論，係屬突然間發現之犯罪
          事實，若不即時截取將會產生稍縱即失之遺憾，對於
          偵查機關於實施合法監聽之際，偶然或無意間發現與
          本案無關之通訊內容，而涉及其他受監聽對象所犯（
          監聽票所未記載之犯罪行為）之犯罪事實，自得先行
          截取並加以保存，以待他日作為證據使用。且法院容
          許該項證據作為認定犯罪事實之依據，並無妨害憲法
          第12條所保障人民秘密通訊自由之重大違法情事，亦
          無害於公平正義，復未違背憲法第8條、第16條所示
          應依正當法律程序保障人身自由及受公平審判權利之
          保障等意旨，是上述監聽譯文（見偵字第5506號偵查
          卷63至91頁）既係偵查機關因繼續偵查取得之證據，
          又符合法定之程序，自應認有證據能力。
        (3)至公訴人以偵查卷55至62頁內容列為通訊監察錄音譯
          文一部分，惟觀諸該內容為警察機關節錄通訊監察錄
          音譯文部分而製作被告販賣毒品案件犯罪事證、共犯
          結構一覽表，有加入製作者之主觀判斷而有註記，該
          一覽表之形式核與偵查卷附機房工作日誌不同，且既
          然一覽表內容節錄自偵查卷內通訊監察譯文，為免爭
          議，本院認上開偵查卷55至62頁之一覽表，不得列為
          通訊監察錄音譯文之一部分，附此敘明。
二、證據能力不爭執部分
    按被告以外之人於審判外之言詞或書面陳述，除法律有規定
    者外，不得作為證據；又被告以外之人於審判外之陳述，雖
    不符合同法第159條之1至第159條之4之規定，但經當事人於
    審判程序同意作為證據，法院審酌該言詞陳述或書面陳述作
    成時之情況，認為適當者，亦得為證據。當事人、代理人或
    辯護人於法院調查證據時，知有第159條第1項不得為證據之
    情形，而未於言詞辯論終結前聲明異議者，視為有前項之同
    意，刑事訴訟法第159條第1項及第159條之5分別定有明文。
    經查：本判決除前開有爭執部分外，所引用之各該被告以外
    之人於審判外之陳述（包含書面陳述），除公務員職務上製
    作之紀錄文書，並無顯不可信之情況，依刑事訴訟法第159
    條之4第1款規定，有證據能力外，其餘亦屬傳聞證據部分，
    檢察官、被告及辯護人於本院準備程序中均表示沒有意見，
    且迄於言詞辯論終結前亦未聲明異議。本院審酌上開證據資
    料製作時之情況，尚無違法不當及證明力明顯過低之瑕疵，
    亦認為以之作為證據應屬適當，故揆諸前開規定，爰依刑事
    訴訟法第159條之5規定，認前揭證據資料均有證據能力。
三、被告2人之自白部分
    按被告之自白，非出於強暴、脅迫、利誘、詐欺、疲勞訊問
    、違法羈押或其他不正之方法，且與事實相符者，得為證據
    ，刑事訴訟法第156條第1項定有明文。經查：被告2人係以
    其等於96年9月12日警詢、偵訊及本院羈押庭所為之陳述，
    或因藥癮發作而意識不清、或因希望交保而承認販賣海洛因
    云云，而始終未予具體說明被告2人於警詢、偵訊及本院羈
    押庭訊中，係受遭何種強暴、脅迫、利誘、詐欺、疲勞訊問
    、違法羈押或其他不正之方法而為陳述，徵諸上揭規定，被
    告2人之自白，即得為證據。
乙、有罪部分
一、被告2人之供述及辯解
（一）被告丁○○、乙○○於警詢、偵訊及本院羈押庭訊問時，
      均坦承販賣海洛因予戊○○、丙○○、甲○○之事實（見
      96偵5506：10至14頁、17至24頁、128至131頁、132至135
      頁。本院96聲羈194：4至8頁）。
（二）訊據被告丁○○、乙○○於本院審理中，固不否認於事實
      二（一）至（十）所載時、地交付海洛因予戊○○（包含
      增聖源、丙○○合資部分）、甲○○，並收取金錢，惟均
      矢口否認有何販賣海洛因犯行，被告丁○○辯稱：我是與
      戊○○、丙○○、甲○○合資去買海洛因，買回來看個人
      出資多少就各拿各的，我沒有賺取差價云云。被告乙○○
      辯稱：因我與被告丁○○是男女朋友，我只是幫被告丁○○接他設定轉接之電話，以及幫他拿東西給甲○○，再依
      據丁○○之交代而向甲○○收錢，我沒有販賣海洛因云云
      。
二、經查：
（一）被告丁○○、乙○○分別於事實二（一）至（五）所載時
      地出售海洛因予戊○○部分：
    １、證人戊○○前後5次向被告丁○○購買海洛因，2次在星
        河賓館內、2次在星河賓館之8樓房間內、1次在新竹縣
        新豐火車站，除了96年7月18日那次是由被告乙○○接
        聽電話，且購買4千元、0.4公克之海洛因外，其餘4次
        均與被告丁○○通話，且購買1千元、0.2公克海洛因等
        情，業據證人戊○○於本院審理中證述歷歷（見本院卷
        一：158至180頁）。參以被告丁○○以證人身分於本院
        審理作證時，對於證人戊○○所述之獨資購買海洛因5
        次情節，亦證稱有交付海洛因之情，僅爭執是調貨而非
        販賣等語（見本院卷二：28、29頁），可見被告丁○○
        亦不否認交付海洛因予證人戊○○之行為。
    ２、被告乙○○於本院審理中坦承：其於96年7月18日下午2
        時7分有幫被告丁○○代接「證人戊○○以0000000000
        號撥至被告丁○○之0000000000號之行動電話」等語。
        業經本院勘驗上開通話錄音內容與譯文相符，並記明審
        判筆錄在卷可查（見本院97年1月31日審判筆錄第2頁）
        ，而觀諸被告乙○○與證人戊○○之上開通話：被告乙○○稱「你打來是又要用了是不是」、證人戊○○稱「
        喔」、被告乙○○稱「那有沒有錢，我正要吸」、證人
        戊○○稱「有阿」、被告乙○○稱「多少」、證人戊○○稱「二張」、被告乙○○稱「老公，他要二張」之內
        容（見96偵5506：64、65頁）。佐以上開對話中之2張
        為新臺幣2千元，業據證人戊○○證述明確（見本院卷
        一：164、165頁），且被告丁○○確實有在星河賓館停
        車場交付海洛因予證人戊○○等情，亦據被告丁○○於
        本院審理中供承無訛，可見被告乙○○於96年7月18日
        接到證人戊○○買毒品之電話後，本次確實有完成海洛
        因之交易。而被告乙○○既參與接洽買賣海洛因之行為
        ，均係已實施販賣海洛因之構成要件行為，與被告丁○○間即屬共同正犯，已可認定。
（二）被告丁○○於事實二（六）至（七）所載時地出售海洛因
      予戊○○、丙○○合資部分：
    １、證人丙○○於96年7、8月間，先後2次與證人戊○○合
        資1千元購買1包海洛因，係均共同前往星河賓館外，均
        由證人戊○○進入星河賓館內進行交易，證人丙○○則
        在星河賓館外等候，且證人丙○○於第二次交易，有看
        到證人戊○○與被告丁○○從星河賓館下樓等情，業經
        本院隔離詰問證人丙○○、戊○○時，證人丙○○證述
        綦詳（見本院卷一：180至190頁），嗣經傳訊證人戊○○入庭對質詰問，核與證人戊○○證述相符（見本院卷
        一：180至192頁），是認證人戊○○、丙○○關於此部
        分之證述，堪足採信。
    ２、雖證人丙○○於交互詰問中證稱：被告丁○○賣毒品給
        我，雖然有收錢，但是沒有賺我的錢等語，惟查證人丙○○亦證稱：我不知道被告丁○○向別人買入海洛因的
        數量、價格為何等語（見本院卷一：188、189頁），證
        人丙○○既然不知被告丁○○買入之海洛因之進價、數
        量，理當無從判斷被告丁○○販賣海洛因有無賺得差價
        ，是認證人丙○○此部分之證詞，無足做為被告丁○○
        有利之證據。
    ３、就證人戊○○出面購買海洛因次數之疑義。(1)雖證人戊○○於本院審理中先證稱：共購買5次，其中2次是丙○○陪我去，其他才是自己去的等語（見本院卷一：161
        頁），嗣經與證人丙○○對質詰問後，證人戊○○即明
        確證述：我跟丙○○合資這2次，是向被告丁○○買海
        洛因，另外單獨向被告丁○○買過5次海洛因，被告丁○○本人5次都有在，被告乙○○有幾次在場等語（見
        本院卷一：191頁）。(2)參以被告丁○○以證人身分於
        本院審理作證時，就證人戊○○所述之獨資5次、另與
        丙○○合資2次之情，均證稱實在等語（見本院卷二：2
        8、29頁）。互核證人戊○○、丁○○證詞，應以證人
        戊○○第二次之證詞較足採信。(3)從而，證人戊○○獨
        資於事實二（一）至（五）時地向被告丁○○、乙○○
        購得海洛因外，另與證人丙○○合資而於事實二（六）
        、（七）時地向被告丁○○購得海洛因等情，應堪認定
        。
（三）被告丁○○、乙○○分別於事實二（八）至（十）所載時
      地出售海洛因予甲○○部分：
    １、證人甲○○前後3次向被告丁○○購買海洛因，均在星
        河賓館外，前2次是丁○○接電話、交付海洛因，第3次
        是由被告乙○○接電話、交付海洛因，均是一手交錢、
        一手交貨等情，業據證人甲○○於本院審理中證述歷歷
        （見本院卷一：196至201頁）。參以被告丁○○以證人
        身分於本院審理作證時，對於證人甲○○所述之上情，
        亦證述：實在，但是爭執這3次都是調貨，第3次是叫被
        告乙○○下去等語（見本院卷二：30頁），可見被告丁○○亦不否認交付海洛因予證人甲○○2次，第3次託由
        被告乙○○交付海洛因之行為。
    ２、就證人甲○○交付5百元或1千元予被告乙○○之疑義，
        證人甲○○係於本院審理中當庭思考後，證稱「好像是
        5百元」等語（見本院卷一：203頁），可見證人甲○○
        之記憶已屬模糊。另據被告丁○○以證人身分於本院審
        理作證時，證稱：當時朋友找我聊事情，又剛好甲○○
        打電話來，我就跟乙○○說「老婆，幫我拿下去給小燕
        」。我有跟被告乙○○交代收1千元，而被告乙○○確
        實有向證人甲○○收取1千元，並轉交給我等語（見本
        院卷二：30頁）。核與被告乙○○於本院審理中供承：
        我向甲○○收取1千元，是甲○○主動交給我的，我拿
        海洛因下去給甲○○之前，被告丁○○有跟我說要拿1
        千元等語相符（見本院卷二：97年1月31日審判筆錄第2
        9、30頁）。由上可知，證人甲○○之模糊記憶，較不
        足採信，此次交易價格，應以證人丁○○、被告乙○○
        所證述、供述較足採信。公訴人認此次交易金額為5百
        元部分，應予更正，附此敘明。
    ３、雖被告丁○○以證人身分於本院審理作證時，對於被告
        乙○○之參與情節避重就輕，有一肩扛起罪責之舉，惟
        查，被告乙○○就甲○○第3次交易海洛因，既已參與
        接聽電話、交付海洛因、收取現金1千元等行為，足見
        被告乙○○業已實施販賣海洛因之構成要件行為，與被
        告丁○○間即屬共同正犯，已可認定。
（四）被告2人就其於96年9月11日晚上10時40分許，在位於新竹
      縣新豐鄉○○街52巷2號406室居所為警查獲，並扣得被告
      丁○○所有、持用之附表二編號1至5所示之物、被告乙○○所有之附表二編號6所示之物。又附表二編號1所示之白
      粉4包，確係第一級毒品海洛因（合計淨重0.46公克），
      有法務部調查局於96年11月5日所出具之調科壹字第09623
      076450號鑑定書1紙（見本院卷一：67頁）在卷可稽。另
      據被告丁○○辯稱：電子磅秤1台為其秤海洛因所用、葡
      萄糖粉1包為其摻入海洛因稀釋強度以供施用、分裝袋1大
      包為其包裝海洛因所用等語見本院卷二：97年1月31日審
      判筆錄第10、11頁），參以上開電子秤、葡萄糖粉、1大
      包分裝袋，常為販毒者用以秤重、分裝毒品所用之物，而
      被告2人之居所為警同時查獲海洛因及上開電子秤、葡萄
      糖粉、1大包分裝袋，益徵被告2人於警詢、偵訊及本院羈
      押訊問時供承販賣海洛因之情，堪足認為真實。
（五）本案雖因被告否認有販賣海洛因之犯行，致無法查知渠等
      販賣海洛因之利得，惟按販賣毒品係政府嚴予查緝之違法
      行為，且上述毒品可任意分裝或增減其分量，而每次買賣
      之價量，亦隨時依雙方關係之深淺、當時之資力、需求程
      度及對行情之認知等因素，機動的調整，因之販賣之利得
      ，除經被告坦承犯行，或帳冊價量均記載明確外，委難查
      得確實成本、差價。且海洛因之價格不低，取得不易，凡
      為販賣之不法行為者，苟無利可圖，應無甘冒持有毒品遭
      查獲之極大風險，無端以自己住處為交易毒品之處所，平
      白無端義務為該買賣之工作。又被告丁○○名下僅有1996
      年份、2000年份自小客車2部，被告乙○○名下並無財產
      ，有稅務電子閘門財產所得調件明細表2份在卷可憑。而
      被告2人長達數月居住在星河賓館內，每月需給付租金1萬
      2千元，此有本院調閱之星河賓館平面圖、房間照片、住
      宿登記在卷可參（見本院卷一：132至145頁），且被告2
      人平日亦需生活費用，甚且需款買入高單價之海洛因毒品
      供施用，足認被告2人平日所費不貲。是其販入之價格必
      較售出之價格低廉，而有從中賺取買賣差價牟利之意圖及
      事實，應屬符合論理法則且不違背社會通常經驗之合理判
      斷。綜合上情，是認被告2人販賣海洛因予戊○○、丙○○、甲○○，有從中賺取差價牟利之營利意圖，已屬灼然
      。
（六）至被告丁○○辯稱：是與證人戊○○、丙○○、甲○○合
      資購買海洛因，幫他們調貨，並非販賣云云，惟查：(1)遍
      觀證人戊○○、丙○○之證詞，均未曾提及其等與被告丁○○合資之情，且證人丙○○甚且明確表示係與證人戊○○合資向被告丁○○購買海洛因，可見證人戊○○、丙○○不可能將買賣海洛因、合資購買海洛因之情狀互相混淆
      。(2)雖證人甲○○有提及與被告丁○○合資之情，卻也明
      確表示事實二（八）至（十）所載時地，是向被告丁○○
      購買海洛因，後來被告丁○○變得比較沒有錢，證人甲○○就提議2人一起合資購買海洛因，足見證人甲○○明確
      區分向被告丁○○購買海洛因、與被告丁○○合資買海洛
      因情節，當無混為一談之虞。(3)又證人戊○○、丙○○、
      甲○○與被告丁○○交易海洛因模式，均無事前交錢之籌
      資模式，且徵諸監聽譯文內容亦均無被告丁○○與證人戊○○等人合資買毒之對話。從而，被告丁○○所辯合資云
      云，應係事後飾卸之詞，無足採信。
（七）綜上所述，本件事證已臻明確，被告2人有事實二所載之
      販賣第一級毒品海洛因犯行，均堪予認定，自應依法予以
      論罪科刑。
三、論罪科刑
（一）核被告丁○○所為事實二（一）至（十），係犯10次毒品
      危害防制條例第4條第1項之販賣第一級毒品罪。核被告乙○○所為事實二（二）、（十），係犯2次毒品危害防制
      條例第4條第1項之販賣第一級毒品罪。被告2人在販賣前
      持有海洛因之低度行為，為販賣之高度行為所吸收，均不
      另論罪。
（二）被告2人間就事實二（二）、（十）所載2次販賣海洛因犯
      行，有犯意之聯絡及行為之分擔，為共同正犯。雖被告乙○○及辯護人認應論以幫助犯，惟查：被告乙○○接聽戊○○來電，並轉知被告丁○○之聯絡販賣毒品行為、交付
      海洛因予甲○○、向甲○○收取費用，均為構成要件行為
      之一，自難論以幫助犯。
（三）按刑法於94年2月2日修正公布，刪除第56條所定連續犯之
      規定，自95年7月1日施行。而基於概括犯意連續多次販賣
      毒品之行為，於刑法修正刪除連續犯規定之前，均依連續
      犯論以一罪。此次刑法第56條修正理由之說明謂：「對繼
      續犯同一罪名之罪者，均適用連續犯之規定論處，不無鼓
      勵犯罪之嫌，亦使國家刑罰權之行使發生不合理之現象」
      、「基於連續犯原為數罪之本質及刑罰公平原則之考量，
      爰刪除有關連續犯之規定」等語，即係將本應各自獨立評
      價之數罪，回歸本來就應賦予複數法律效果之原貌。而所
      謂集合犯是指立法者所制定之犯罪構成要件中，本就預定
      有數個同種類之行為將反覆實行之犯罪而言，將各自實現
      犯罪構成要件之反覆多數行為，解釋為集合犯，而論以一
      罪。是以對於集合犯，必須從嚴解釋，以符合立法本旨。
      觀諸毒品危害防制條例所定之販賣毒品罪之構成要件文義
      ，實無從認定立法者本即預定該犯罪之本質，必有數個同
      種類行為而反覆實行之集合犯行，故販賣毒品罪，難認係
      集合犯。因此，就刑法修正施行後多次販賣毒品之犯行，
      採一罪一罰，始符合立法本旨（最高法院97年度台上字第
      180號判決參照）。被告丁○○所犯10次販賣第一級毒品
      罪、被告乙○○所犯2次販賣第一級毒品罪，犯意各別，
      行為互殊，應予分論併罰。
（四）被告丁○○有事實一（一）所載之前案紀錄，並於96年2
      月8日執行完畢；另被告乙○○有事實一（二）所載之前
      案紀錄，並於94年12月2日假釋出監，迄至94年12月15 日
      假釋期滿未經撤銷視為執行完畢等情，有臺灣高等法院被
      告前案紀錄表、在監在押全國紀錄表附卷可佐，被告前受
      有期徒刑之執行完畢後，其於5年以內故意再犯本案有期
      徒刑以上之數罪，皆為累犯，應依刑法第47條第1項之規
      定，分別加重其刑。
（五）本院審酌被告丁○○販賣海洛因10次、被告乙○○共犯其
      中2次販賣海洛因犯行，販賣之數量或為0.2公克、或為0.
      4公克，核與多次、大量出售海洛因，以賺取巨額價差者
      ，尚屬有別，其因而觸犯法定刑為死刑或無期徒刑之重典
      ，有法重情輕堪予憫恕之情形，爰均依刑法第59條之規定
      ，就被告2人販賣第一級毒品之各罪，均減輕其刑。爰審
      酌被告2人均有毒品案件前科，當知毒品對人體身心健康
      危害之烈，不知引以為戒，竟進而販賣海洛因毒品，足以
      嚴重戕害他人身心，擴大毒品危害範圍，應施以相當之刑
      罰，以求教化自新及社會防衛之效，並警效尤，兼衡其經
      查獲後，雖於本案審理中翻異前供，顯示避重就輕之心理
      ，然對於部分犯罪情節則坦然供述，仍有可取，及其素行
      狀況、犯罪之動機、目的、參與程度、所生危害等一切情
      狀，各量處如主文第1項所示之刑，並定其應執行刑，以
      示警懲。
四、沒收部分
（一）按依毒品危害防制條例第19條第1項：「犯同條例第4條至
      第9條、第12條、第13條或第14條第1項、第2項之罪者，
      其供犯罪所用或因犯罪所得之財物均沒收之，如全部或一
      部不能沒收時，追徵其價額或以其財產抵償之」，係採義
      務沒收主義，故販賣毒品所得之金錢，如能認定確係販賣
      毒品所得之款項，均應宣告沒收，不以當場搜獲扣押者為
      限（最高法院93年台上字第2670號判決意旨參照），準此
      ，販賣毒品所用之物或所得之金錢，無論已否扣案，如仍
      屬存在，即應依法沒收。經查：
    １、被告丁○○販賣海洛因之所得現金共1萬5百元，為被告
        丁○○販賣毒品所得之財物，而其中所得現金共3千元
        ，為被告2人共犯販賣毒品所得之財物，應依毒品危害
        防制條例第19條第1項之規定宣告沒收，如全部或一部
        不能沒收時，以被告財產抵償之。
    ２、另扣案如附表二編號2至6所示之物，分屬被告丁○○、
        乙○○所有，供連絡、販毒事項所用之物，應依毒品危
        害防制條例第19條第1項之規定，併予宣告沒收。
（二）次按毒品危害防制條例第18條第1項前段規定，查獲之第
      一、二級毒品，不問屬於犯人與否，均沒收銷燬之，此所
      稱「查獲之毒品」，係指被查獲而與本案有關之全部毒品
      而言；至同條例第19條第1項所規定，犯第4條至第9條、
      第12條、第13條或第14條第1項、第2項之罪者，其供犯罪
      所用或因犯罪所得之財物均沒收之，所稱「供犯罪所用或
      因犯罪所得之財物」，則係指查獲毒品以外之其他供犯罪
      所用或因犯罪所得之財物而言，並不包括前揭查獲之毒品
      ，縱該查獲之毒品係供被告犯罪所用或屬被告犯罪所得之
      物，仍應依毒品危害防制條例第18條第1項前段規定，諭
      知沒收並銷燬之，（最高法院95年度台上字第5304號判決
      參照）。查本件扣案如附表二編號1所示之海洛因4包，確
      係第一級毒品海洛因（合計淨重0.46公克），已如前述，
      依上揭說明，自應依毒品危害防制條例第18條第1項前段
      規定，諭知沒收銷燬。
（三）至扣案如附表二編號7至11所示之物，雖屬被告丁○○所
      有之物，被告丁○○或稱為其施用海洛因、安非他命所用
      之物，或稱與本案無關等語，復未經檢察官舉出積極證據
      足資認定與被告2人販賣海洛因犯行有關，爰不為沒收之
      諭知。
丙、無罪部分
一、公訴意旨另認：
（一）被告乙○○於96年7月1日至96年7月14日期間之不詳時點
      ，在上開星河賓館外，以1千元之價格，出售0.2公克之海
      洛因予戊○○，因認被告乙○○此部分所為，係與被告丁○○共犯毒品危害防制條例第4條第1項之販賣一級毒品海
      洛因罪嫌。
（二）被告丁○○、乙○○於96年8月6日，與丙○○相約在新竹
      市○○路星河賓館外，以500元價格出售第一級毒品海洛
      因0.1公克（戊○○與丙○○合資購買，由丙○○電話與
      乙○○接洽），因認被告2人此部分所為，亦係共犯毒品
      危害防制條例第4條第1項之販賣一級毒品海洛因罪嫌。
二、(1)按犯罪事實應依證據認定之，無證據不得認定犯罪事實。
    又不能證明被告犯罪者，應諭知無罪之判決，刑事訴訟法第
    15 4條、第301條第1項分別定有明文。又事實之認定，應憑
    證據，如未能發現相當證據，或證據不足以證明，自不能以
    推測或擬制之方法，為裁判基礎（最高法院40年臺上字第86
    號判例參照）；認定不利於被告之事實，須依積極證據，苟
    積極證據不足為不利於被告之事實認定時，即應為有利於被
    告之認定，更不必有何有利之證據（最高法院30年上字第
    816號判例參照）；且認定犯罪事實，所憑之證據，無論直
    接或間接證據，其為訴訟上之證明，須於通常一般之人均不
    致有所懷疑，而得確信其為真實之程序者，始得據之為有罪
    之認定，倘其證明尚未達到此一程度，而有合理性懷疑之存
    在時，即無從為有罪之認定（最高法院76年台上字第4986號
    判例參照）。(2)次按刑事訴訟法第161條已於91年2月8日日
    修正公布，其第1項規定：檢察官就被告犯罪事實，應負舉
    證責任，並指出證明之方法。因此，檢察官對於起訴之犯罪
    事實，應負提出證據及說服之實質舉證責任。倘其所提出之
    證據，不足為被告有罪之積極證明，或其指出證明之方法，
    無從說服法院以形成被告有罪之心證，基於無罪推定之原則
    ，自應為被告無罪判決之諭知（最高法院92年台上字第128
    號判例參照）。
三、公訴人係以證人戊○○證詞及證人丙○○證述：其與證人戊○○合資向被告交易3次為論據。經查：
（一）關於被告乙○○被訴於於96年7月1日至96年7月14日期間
      之不詳時點，在上開星河賓館外，以1千元之價格，出售
      0.2公克之海洛因予戊○○部分：
    １、觀諸證人戊○○於警詢、偵訊及本院審理中之證詞，證
        人戊○○或稱被告乙○○在場、或稱被告乙○○有接電
        話，卻無法明確證明被告乙○○在何次時地、參與或分
        擔何工作。從而，除前揭依據證人戊○○與被告乙○○
        間於96年7月18日下午2時7分通話紀錄（見96偵5506：6
        4、65頁）而對被告乙○○予以論科外，尚無足認定被
        告乙○○有其他共犯販賣海洛因予證人戊○○之犯行。
    ２、另觀諸偵查卷附之監聽錄音譯文內容，綽號「紅毛」之
        證人戊○○持用之0000000000號與被告乙○○所持用之
        0000000000號間，於96年8月7日下午7時13分、96年8月
        8日上午5時6分（接聽者為男性）通話紀錄，通話之雙
        方均無提及買賣毒品之內容或相關暗語（見96偵5506
        ：74、76頁）。此外，復查無其他積極證據足認被告乙○○有共犯此部分之販賣海洛因犯行，徵諸上揭規定、
        說明，自不得為被告乙○○不利之認定。
（二）關於被告2人被訴於96年8月6日，與丙○○相約在新竹市
      ○○路星河賓館外，以500元價格出售第一級毒品海洛因
      0.1公克部分：
    １、證人丙○○於本案事實二（六）、（七）所載之時地，
        與證人戊○○合資1千元，購得海洛因之次數為2次之情
        ，業據證人丙○○於本院審理中證述明確（見本院卷一
        ：181至183頁），公訴人以證人丙○○證述：其與證人
        戊○○合資向被告交易3次一節，容有誤會。
    ２、又觀諸偵查卷附之監聽錄音譯文內容，(1)證人丙○○持
        用之0000000000號與被告丁○○所持用之0000000000號
        （接聽者為女子）間，於96年8月6日8點44分通話紀錄
        ，通話之雙方均無提及買賣毒品之內容或相關暗語（見
        96偵5506：73頁）。(2)證人丙○○持用之0000000000號
        與被告乙○○所持用之0000000000號間，於96年8月8日
        凌晨1點44分通話紀錄，通話之雙方均無提及買賣毒品
        之內容或相關暗語（見96偵5506：75頁）。(3)證人丙○○持用之0000000000號與被告丁○○持用之0000000000
        號而轉接至被告乙○○持用之0000000000號間，於96年
        8月9日11點20分通話紀錄，證人丙○○固有提及「姐ㄝ
        ，我要五百」、被告乙○○稱：「你找兄ㄝ，打房間電
        話.... 」等語（見96偵5506：78頁），惟據證人丙○○於本院審理中證稱：我打完這通電話，並沒有買到5
        百元的海洛因，因為我去到星河賓館樓下，被告丁○○
        說沒有東西，他說他晚一點再去拿，後來也沒有拿給我
        ；我從來沒有自己向被告2人買到毒品等語（見本院卷
        一：185、186頁）。足認上開3通電話通話後，證人丙○○均未向被告2人買到海洛因，應堪認定。此外，復
        查無其他積極證據足認被告2人有此部分之販賣海洛因
        犯行，徵諸上揭規定、說明，自不得為被告2人不利之
        認定。
四、綜上所述，被告2人上開被訴部分犯行，尚屬不能證明，且
    與前揭經起訴並論罪科刑部分應予分論，業如前述，自均應
    依法另為無罪之諭知。
丁、據上論斷，應依刑事訴訟法第299條第1項前段、第301條第1
    項，毒品危害防制條例第4條第1項、第18條第1項前段、第
    19條第1項，刑法第11條、第28條、第47條第1項、第51 條
    第5款、第59條，判決如主文。
本案經檢察官魏廷勳到庭執行職務。
中    華    民    國    97    年    2    月    27    日
                     刑事第三庭審判長法  官    賴淑敏
                                     法  官    林惠君
                                     法  官    黃美文
以上正本證明與原本無異。
如不服本判決應於收受本判決後10日內向本院提出上訴書狀，其
未敘述上訴理由者，並得於提起上訴後10日內向本院補提理由書
狀 (均須按他造當事人之人數附繕本)「切勿逕送上級法院」。
中    華    民    國    97    年    2     月    27    日
                                     書記官     陳怡芳
附錄本案論罪科刑所適用法條全文：
毒品危害防制條例第4條第1項：
製造、運輸、販賣第一級毒品者，處死刑或無期徒刑；處無期徒
刑者，得併科新臺幣1千萬元以下罰金。
附表一：
┌────────┬─────────────────┐
│事            實│主                              文│
├────────┼─────────────────┤
│事實二（一）部分│丁○○販賣第一級毒品，累犯，處有期│
│                │徒刑拾陸年，扣案如附表二編號1所示 │
│                │之第一級毒品海洛因沒收銷燬，另扣案│
│                │如附表二編號2至5所示之物均沒收，另│
│                │販賣第一級毒品所得財物現金新臺幣壹│
│                │仟元沒收，如全部或一部不能沒收時，│
│                │以其財產抵償之。                  │
├────────┼─────────────────┤
│事實二（二）部分│丁○○、乙○○共同販賣第一級毒品，│
│                │均累犯，各處有期徒刑拾陸年，扣案如│
│                │附表二編號1所示之第一級毒品海洛因 │
│                │沒收銷燬，另扣案如附表二編號2至6所│
│                │示之物均沒收，另販賣第一級毒品所得│
│                │財物現金新臺幣貳仟元沒收，如全部或│
│                │一部不能沒收時，以其財產抵償之。  │
├────────┼─────────────────┤
│事實二（三）部分│丁○○販賣第一級毒品，累犯，處有期│
│                │徒刑拾陸年，扣案如附表二編號1所示 │
│                │之第一級毒品海洛因沒收銷燬，另扣案│
│                │如附表二編號2至5所示之物均沒收，另│
│                │販賣第一級毒品所得財物現金新臺幣壹│
│                │仟元沒收，如全部或一部不能沒收時，│
│                │以其財產抵償之。                  │
├────────┼─────────────────┤
│事實二（四）部分│丁○○販賣第一級毒品，累犯，處有期│
│                │徒刑拾陸年，扣案如附表二編號1所示 │
│                │之第一級毒品海洛因沒收銷燬，另扣案│
│                │如附表二編號2至5所示之物均沒收，另│
│                │販賣第一級毒品所得財物現金新臺幣壹│
│                │仟元沒收，如全部或一部不能沒收時，│
│                │以其財產抵償之。                  │
├────────┼─────────────────┤
│事實二（五）部分│丁○○販賣第一級毒品，累犯，處有期│
│                │徒刑拾陸年，扣案如附表二編號1所示 │
│                │之第一級毒品海洛因沒收銷燬，另扣案│
│                │如附表二編號2至5所示之物均沒收，另│
│                │販賣第一級毒品所得財物現金新臺幣壹│
│                │仟元沒收，如全部或一部不能沒收時，│
│                │以其財產抵償之。                  │
├────────┼─────────────────┤
│事實二（六）部分│丁○○販賣第一級毒品，累犯，處有期│
│                │徒刑拾陸年，扣案如附表二編號1所示 │
│                │之第一級毒品海洛因沒收銷燬，另扣案│
│                │如附表二編號2至5所示之物均沒收，另│
│                │販賣第一級毒品所得財物現金新臺幣壹│
│                │仟元沒收，如全部或一部不能沒收時，│
│                │以其財產抵償之。                  │
├────────┼─────────────────┤
│事實二（七）部分│丁○○販賣第一級毒品，累犯，處有期│
│                │徒刑拾陸年，扣案如附表二編號1所示 │
│                │之第一級毒品海洛因沒收銷燬，另扣案│
│                │如附表二編號2至5所示之物均沒收，另│
│                │販賣第一級毒品所得財物現金新臺幣壹│
│                │仟元沒收，如全部或一部不能沒收時，│
│                │以其財產抵償之。                  │
├────────┼─────────────────┤
│事實二（八）部分│丁○○販賣第一級毒品，累犯，處有期│
│                │徒刑拾陸年，扣案如附表二編號1所示 │
│                │之第一級毒品海洛因沒收銷燬，另扣案│
│                │如附表二編號2至5所示之物均沒收，另│
│                │販賣第一級毒品所得財物現金新臺幣壹│
│                │仟元沒收，如全部或一部不能沒收時，│
│                │以其財產抵償之。                  │
├────────┼─────────────────┤
│事實二（九）部分│丁○○販賣第一級毒品，累犯，處有期│
│                │徒刑拾陸年，扣案如附表二編號1所示 │
│                │之第一級毒品海洛因沒收銷燬，另扣案│
│                │如附表二編號2至5所示之物均沒收，另│
│                │販賣第一級毒品所得財物現金新臺幣伍│
│                │佰元沒收，如全部或一部不能沒收時，│
│                │以其財產抵償之。                  │
├────────┼─────────────────┤
│事實二（十）部分│丁○○、乙○○共同販賣第一級毒品，│
│                │均累犯，各處有期徒刑拾陸年，扣案如│
│                │附表二編號1所示之第一級毒品海洛因 │
│                │沒收銷燬，另扣案如附表二編號2至6所│
│                │示之物均沒收，另販賣第一級毒品所得│
│                │財物現金新臺幣壹仟元沒收，如全部或│
│                │一部不能沒收時，以其財產抵償之。  │
└────────┴─────────────────┘
附表二：
┌──┬─────────────┬───┬─────┐
│編號│物  品  名  稱            │所有人│沒      收│
├──┼─────────────┼───┼─────┤
│   1│第一級毒品海洛因4小包     │丁○○│          │
│    │（合計淨重0.46公克）      │      │          │
├──┼─────────────┼───┼─────┤
│   2│電子磅秤1台               │丁○○│          │
├──┼─────────────┼───┼─────┤
│   3│葡萄糖粉1包               │丁○○│          │
├──┼─────────────┼───┼─────┤
│   4│分裝袋1大包               │丁○○│          │
├──┼─────────────┼───┼─────┤
│   5│ALCTEL牌手機1支           │丁○○│          │
│    │（門號0000-000000號）     │      │          │
├──┼─────────────┼───┼─────┤
│   6│NOKIA牌手機1支            │乙○○│          │
│    │（門號0000-000000號）     │      │          │
├──┼─────────────┼───┼─────┤
│   7│注射針筒3支               │丁○○│          │
├──┼─────────────┼───┼─────┤
│   8│吸管裁成之鏟子1支         │丁○○│          │
├──┼─────────────┼───┼─────┤
│   9│塑膠小湯匙1支             │丁○○│          │
├──┼─────────────┼───┼─────┤
│  10│鐵鑷子2支                 │丁○○│          │
├──┼─────────────┼───┼─────┤
│  11│安非他命吸食器2組         │丁○○│          │
└──┴─────────────┴───┴─────┘


司法院資訊處製作；財團法人民間司法改革基金會備份。
